最高法院民事裁定　　　　　　　　九十四年度台簡抗字第六號
　　抗　告　人　瑩寶科技股份有限公司
　　　　　　　　　　　　號5樓.
　　法定代理人　陳伸夫
　　訴訟代理人　詹順貴律師
上列抗告人因與甲○○間確認本票債權不存在事件，對於中華民
國九十三年十二月二十四日台灣台北地方法院合議庭裁定（九十
三年度簡上字第八九號），提起抗告，本院裁定如下：
    主  文
原裁定廢棄。
    理  由
按對於簡易訴訟程序之第二審裁判，其上訴利益逾民事訴訟法第
四百六十六條所定之額數者，當事人得以其適用法規顯有錯誤為
理由，逕向最高法院提起上訴或抗告，惟須以該訴訟事件所涉及
之法律見解具有原則上之重要性，經原裁判法院許可者為限。此
觀民事訴訟法第四百三十六條之二第一項、第四百三十六條之三
第一項及第二項規定自明。本件簡易訴訟事件，相對人甲○○起
訴請求確認兩造間就系爭面額新台幣（以下同）二百十三萬五千
九百五十一元本票之債權不存在，原第二審以抗告人雖主張因借
貸關係，執有相對人簽發之系爭本票，並提出相對人立具載有「
茲收到」二百五十萬元、九十八萬元之借據為證，惟其未能提出
相關款項之支付資料以為證明，不宜僅憑借據之記載即認定已交
付借款等詞，將第一審所為相對人敗訴之判決廢棄，改判如其聲
明。抗告人對該判決向本院提起上訴，陳稱：金錢借貸契約，固
屬要物契約，應由貸與人就交付金錢之事實負舉證之責，但若貸
與人提出之借用證內，經載明借款額，當日親收足訖無訛者，要
應解為貸與人就要物性之具備，已盡舉證責任。最高法院前著有
六十九年台上字第二五四六號判例。雖民法債篇於民國八十八年
修正，同法第四百七十四條明定消費借貸契約為要物契約，並刪
除同法第四百七十五條規定，上開判例因而經最高法院民事庭決
議刪除；惟原判例所揭示之證據法則，於消費借貸契約仍有其適
用。且相對人於八十八年七月三十日簽立上開借據，當時該判例
尚未刪除，尤應依該判例意旨認伊就消費借貸契約之成立生效，
已盡舉證責任等語。按本件法律見解涉及民法第四百七十四條第
一項及本院上述判例之適用，殊有加以闡釋之必要，自具原則上
之重要性。原法院以抗告人係就事實為爭執，非對於法律之適用
有爭議，其上訴不符合上開民事訴訟法規定，裁定駁回其上訴，
於法尚有未合。抗告意旨，指摘原裁定不當，求予廢棄，非無理
由。爰將原裁定廢棄，由原法院另為適法之處理。
據上論結，本件抗告為有理由。依民事訴訟法第四百三十六條之
二第二項、第四百九十二條，裁定如主文。
中　　華　　民　　國　九十四　年　　三 　 月　 十八 　日
                      最高法院民事第六庭
                          審判長法官  吳　啟　賓
                                法官  高　孟　焄
                                法官  蘇　達　志
                                法官  楊　鼎　章
                                法官  陳　重　瑜
      本件正本證明與原本無異
                                      書  記  官
中　　華　　民　　國　九十四　年　　四　  月  　一　　日
                                                      Ｅ
